【裁判字號】    92,上訴,540
【裁判日期】    920610
【裁判案由】    偽造貨幣
【裁判全文】
臺灣高等法院刑事判決                            九十二年度上訴字第五四號
    上  訴  人
    即  被  告  乙○○
    指定辯護人  本院公設辯護人  郭書益
右上訴人因偽造貨幣案件，不服臺灣台北地方法院九十一年度訴字第一三五一號，中
華民國九十二年一月十五日第一審判決（起訴案號：臺灣台北地方法院檢察署九十一
年度偵字第一二九二六號）提起上訴，本院判決如左：
    主  文
上訴駁回。
    事  實
一、乙○○基於意圖供行使之用，而收集偽造通用紙幣之犯意，於民國九十一年六月
    二十五日凌晨二時許，在台北市○○區○○街夜市某處，明知不詳姓名、年籍、
    綽號「阿強」及「風神」之二名成年男子，交付之新台幣（下同）一千元紙鈔二
    張（號碼ＢＫ一三六八二六ＹＨ、ＢＭ七五三００五ＹＣ）、五百元紙鈔共二百
    二十二張｛號碼ＡＫ三二０四０二ＸＥ號七十張（起訴書誤繕為六十九張）、號
    碼ＡＫ三二０四０四ＸＥ號六十六張（起訴書誤繕為六十七張）、號碼ＡＫ三二
    ０四０三ＸＥ號六十四張、號碼ＡＫ三二０四三四ＸＥ號六張、號碼ＡＫ000
    0000ＸＥ號八張、號碼三二０四三二號ＸＥ號八張｝，面額共計十一萬三千
    元及印有五００字樣之「變色窗式安全線」貼紙十四張（起訴書載為條碼），均
    屬偽造之通用紙幣，竟意圖供行使之用無償全數收受而收集之，惟尚未行使該批
    偽鈔，旋於同日凌晨三時十分許，在台北市○○區○○街二五一號前，為警查獲
    ，並扣得前開偽造之通用紙幣共二百二十四張及屬於偽造紙幣器械原料印有五０
    ０字樣之「變色窗式安全線」貼紙十四張。
二、案經台北市政府警察局萬華分局報請台灣台北地方法院檢察署檢察官偵查起訴。
      理  由
一、認定犯罪事實所憑之證據及其認定之理由
（一）被告乙○○之自白：乙○○於警詢時供稱：我跟朋友楊宏枝駕駛營業小客車停
      放在廣州街二五一號前，警方因查獲楊宏枝通緝，並在我腰際查到裝有偽造之
      一千元、五百元紙鈔、五百元條碼（按：即變色窗式安全線）之袋子一個。於
      偵、審中亦供承：上開物品是不詳姓名年籍綽號「阿強」、「風神」之成年男
      子在廣州街之夜市交給我的，「阿強」說要給我一條賺錢的路子，給我免費試
      用，叫我幫他招攬生意，先分給我開計程車的朋友使用看看，好用再拿等語。
      又稱：被查獲之五百元條碼，是「阿強」說條碼會掉，若掉了可以拿來貼，我
      知道這是偽鈔等語（偵查卷第五至六頁、第二一頁、第五八至五九頁、原審卷
      第二一至二二頁）。
（二）證人楊宏枝之證言：我和被告在廣州街二五一號一起為警查獲，我不知道被告
      身上偽鈔之來源（偵查卷第七頁）。
（三）扣案一千元之紙鈔二張（號碼ＢＫ一三六八二六ＹＨ、ＢＭ七五三００五ＹＣ
      ）、五百元之紙鈔共二百二十二張｛號碼ＡＫ三二０四０二ＸＥ號七十張、號
      碼ＡＫ三二０四０四ＸＥ號六十六張、號碼ＡＫ三二０四０三ＸＥ號六十四張
      、號碼ＡＫ三二０四三四ＸＥ號六張、號碼ＡＫ0000000ＸＥ號八張、
      號碼三二０四三二號ＸＥ號八張｝，面額共計十一萬三千元及印有五００字樣
      之「變色窗式安全線」貼紙十四張。並有上開紙鈔、變色窗式安全線貼紙之照
      片二張、影本二份在卷可稽（偵查卷第十二、十三、十四至十六頁）。
（四）中央銀行發行局九十一年七月三十一日台央發字第○九一○○三七四七七號函
      表示：扣案上述之一千元紙鈔二張及五百元紙鈔二二二張，均係以彩色噴墨方
      式仿印，無隱藏字及凹版印紋凸起效果；紙質與真鈔不同，以螢光筆繪製仿紙
      張螢光纖維絲，水印以灰色墨在紙張背面仿製，安全線在紙張背面以噴墨方式
      仿印，另鈔券正面五段裸露部分以燙印方式（含面額數字）先燙於箔膜上再黏
      貼仿造，無折光變色效果，部分偽鈔左下角面額數字以亮光物質仿折光變色油
      墨，無折色變色反應」，經鑑定結果均屬偽造（偵查卷第三七至三八頁）。
（五）綜上所述，被告既知「阿強」及「風神」交付之上述紙鈔均係偽造，尚須自行
      注意黏貼紙鈔上之變色窗式安全線，卻仍予以收受；又觀諸被告收受之數量達
      二百二十餘張，除偽造之紙幣外，併收受屬於偽造紙幣原料之變色窗式安全線
      貼紙，其收受之目的在免費試用，並幫人招攬生意，足見其主觀上有為供行使
      之用而收集偽造通用紙幣之不法意圖。又扣案之紙鈔共二百二十四張亦經中央
      銀行發行局認定係屬偽造，益見被告上開自白確與事實相符，堪以採信。
      本件事證明確，被告犯行堪以認定。
二、被告之辯解與本院之判斷
（一）被告辯稱：我是配合萬華分局的莊副分局長、台北市刑大偵五組的丙○○，要
      查偽造貨幣的集團，丙○○叫我去接洽看看版本好不好、量大不大，我才與「
      阿強」、「風神」等人接觸，主觀上並無意圖供行使之用之犯意，警方根據我
      的線索有查獲淡水甲○○及羅鈺偉的偽造貨幣案，我還當秘密證人云云。
（二）本院查：
    1.證人即承辦本案之警員丁○○到庭證稱：被告有見過我們萬華分局的副局長，
      但我們副局長不姓莊，偽鈔的部分，被告有提供他上手的車號給我們，也說願
      意配合我們去查，但被告給的線索沒有很完整，我們根據車號去查，車主是一
      般單純住家，但這些線索都是本案被查獲後被告才說的，本案查獲之前我並不
      認識被告（本院九十二年三月十七日訊問筆錄）。
    2.證人即台北市刑大警員丙○○到庭證稱：我曾經請被告提供各式各樣的線索給
      我，就偽鈔之部分，沒有具體的合作，被告曾提供過很多線索，但很多都不成
      熟，本案並不是我授意或請被告去蒐集線索的，至於被告是否有提過甲○○的
      部分，我不清楚，因為被告提供的線索如果不具體、不成熟，我也不會去記（
      本院九十二年四月十一日訊問筆錄）。
    3.證人甲○○亦到庭證述：我在九十間戒治時認識被告，被告和我（關在）同一
      個房間，知道我有偽鈔的案子，我不認識「阿強」，原來亦不認識「風神」，
      「阿強」、「風神」都不是我的手下，我也不認識羅鈺偉等語（本院同前日筆
      錄）。
    4.有關羅鈺偉涉及之槍砲、毒品案件，並無被告以秘密證人身份製作筆錄之情形
      ，並經本院函詢台北市政府警察局刑事警察大隊查明無誤，有該隊以九十二年
      五月一日北市警刑大五字第○九二六二七二五四○○號函檢附之羅鈺偉刑事案
      件移送書、筆錄等卷證資料一份附卷可憑。
    5.綜上所陳，被告並無針對本案，事先與相關員警配合，表示自願與犯罪嫌疑人
      接觸後，蒐集並提供具體線索之情形；參酌被告自警詢至原審審理時，均未提
      及本案係為配合警方辦案之情事，益見被告係於本案發生後，始憶及友人甲○○涉犯偽鈔案（本院按：甲○○涉犯偽造貨幣犯行，計有三案，正由本院及第
      一審法院審理中），而指「阿強」、「風神」及羅鈺偉等人與甲○○有關，實
      則，甲○○之獲案，非因被告之提供線索，此觀甲○○案之警方之移送書即明
      。被告辯稱收集上開貨幣時，主觀上並無供行使之用之不法意圖，顯不可採。
      再者，有關線民或臥底人員之保護，現行法並未明文規定，而證人保護法第十
      四條第一項固規定：本法第二條所列刑事案件之被告，於偵查中供述與該案案
      情有重要關係之待證事項或其他共犯之犯罪事證，因而使檢察官得以追訴該案
      之其他共犯者，以經檢察官事先同意為限，就其因供述所涉之犯罪，減輕或免
      除其刑。惟本案被告事後提供之線索，並未使警方因此查獲其他共犯，且無證
      據足以證明甲○○之偽鈔案與本案有關，更遑論被告有經檢察官之事先同意，
      是本案亦不符合上開證人保護法之規定。
三、論罪科刑之理由
    核被告所為，係犯刑法第一百九十六條第一項之意圖供行使之用而收集偽造通用
    紙幣罪。原審以被告罪證明確，適用刑法第一百九十六條第一項、第二百條、罰
    金罰鍰提高標準條例第一條前段之規定，並審酌被告明知偽鈔之流通將嚴重影響
    金融秩序，仍收集多達二百二十四張、總面額為十一萬三千元之偽鈔，其為圖不
    勞而獲之犯罪動機，自屬可議，惟事後供承罪行，犯後態度尚稱良好等一切情狀
    ，量處有期徒刑三年二月；復以扣案偽造之一千元紙鈔二張（號碼ＢＫ一三六八
    二六ＹＨ、ＢＭ七五三００五ＹＣ）、偽造之五百元紙鈔共二百二十二張（號碼
    ＡＫ三二０四０二ＸＥ號七十張、號碼ＡＫ三二０四０四ＸＥ號六十六張、號碼
    ＡＫ三二０四０三ＸＥ號六十四張、號碼ＡＫ三二０四三四ＸＥ號六張、號碼Ａ
    Ｋ0000000ＸＥ號八張、號碼三二０四三二號ＸＥ號八張）係屬偽造之通
    用紙幣，印有五００字樣之「變色窗式安全線」貼紙十四張，屬於偽造紙幣之器
    械原料，均應依刑法第二百條規定宣告沒收。本院經核認事用法並無不當，量刑
    亦稱妥適。被告上訴否認犯罪，指摘原審判決不當，為無理由，應予駁回。
    據上論斷，應依刑事訴訟法第三百六十八條，判決如主文。
本案經檢察官鍾鳳玲到庭執行職務。
中      華      民      國      九十二      年      六      月    十    日
                              臺灣高等法院刑事第七庭
                                  審判長法  官  吳  啟  民
                                        法  官  施  俊  堯
                                        法  官  林  瑞  斌
右正本證明與原本無異。
如不服本判決，應於收受送達後十日內向本院提出上訴書狀，其未敘述上訴之理由者
並得於提起上訴後十日內向本院補提理由書（均須按他造當事人之人數附繕本）。
                                        書記官  丁  淑  蘭
中      華      民      國    九十二    年      六      月      十      日
附錄：本案論罪科刑法條全文
刑法第一百九十六條第一項
行使偽造、變造之通用貨幣、紙幣、銀行券，或意圖供行使之用而收集或交付於人者
，處三年以上十年以下有期徒刑，得併科五千元以下罰金。


司法院資訊處製作；財團法人民間司法改革基金會備份。
